【裁判字號】    99,交聲,22
【裁判日期】    990224
【裁判案由】    聲明異議
【裁判全文】
臺灣彰化地方法院交通事件裁定          99年度交聲字第22號
移送機關即
原處分機關    交通部公路總局臺中區監理所彰化監理站
異  議  人
即受處分人    甲○○
上列受處分人因違反道路交通管理處罰條例案件，對於交通部公
路總局臺中區監理所彰化監理站民國98年12月23日所為之處分（
原處分案號：彰監四字第裁64-I00000000號裁決書），聲明異議
，本院裁定如下：
    主  文
原處分關於吊扣駕駛執照拾貳個月部分撤銷。
甲○○汽車駕駛人，駕駛汽車經測試檢定酒精濃度超過規定標準
，吊扣普通小型車普通駕駛執照拾貳個月。
    理  由
一、聲明異議意旨略以：受處分人因生活工作需要，希望法官從
    輕發落，請求能吊扣其普通小型車駕照，為此提出本件聲明
    異議等語。
二、按汽車駕駛人飲用酒類或其他類似物後，其吐氣所含酒精濃
    度超過每公升0.25毫克者，不得駕車，道路交通安全規則第
    114條第2款定有明文。又汽車駕駛人，駕駛汽車經測試檢定
    酒精濃度超過規定標準者，處新臺幣15,000元以上60,000元
    以下罰鍰，並當場移置保管其車輛及吊扣其駕駛執照1年，
    復應接受道路交通安全講習，道路交通管理處罰條例第35條
    第1項第1款、第24條第1項第2款亦分別定有明文。
三、再按道路交通管理處罰條例第68條業於94年12月14日修正，
    並自95年3月1日施行，修正前該條文規定：「汽車駕駛人，
    因違反本條例及道路交通安全規則之規定，受吊扣或吊銷駕
    駛執照處分時，吊扣或吊銷其持有各級車類之駕駛執照」；
    修正後該條文規定：「汽車駕駛人，因違反本條例及道路交
    通安全規則之規定，受吊銷駕駛執照處分時，吊銷其持有各
    級車類之駕駛執照」。查該條文修正前，其原提案修正條文
    為：「汽、機車駕駛人，因違反本條例及道路交通安全規則
    之規定，受吊扣或吊銷駕駛執照處分時，吊扣或吊銷其違法
    或違規當時所駕駛車輛之駕駛執照」；立法理由略以：「原
    條文將違法或違規駕駛人所持有各級車類之駕駛執照一併吊
    扣或吊銷，失之過酷，影響人民工作及生活甚鉅，爰修正之
    」等語。而最後通過之修正條文，係將道路交通管理處罰條
    例第68條原有條文中之「吊扣或」三字刪除。則參照上開立
    法理由及立法經過，依修正後之條文，上開規定受「吊銷駕
    照」處分者，仍維持吊銷駕駛人持有各級車類之駕駛執照，
    至於受「吊扣駕照」處分者，則僅「吊扣」其違法或違規當
    時所駕駛車輛之駕駛執照，不再吊扣其持有各級車類之駕駛
    執照（臺灣高等法院暨所屬法院97年法律座談會刑事類提案
    第40號研討結果參照）。
四、經查：
(一)、本件受處分人於民國98年12月22日22時4 分許，駕駛車牌號
    碼9H─5380號自用一般小客車，行經彰化縣埔心鄉○○村○
    ○街時，有「駕駛汽車行駛公路經警方攔檢實施酒測，測得
    酒測值為0.29MG/L」之違規行為，為彰化縣警察局溪湖分局
    員警依道路交通管理處罰條例第35條第1 項第1 款規定，掣
    單舉發其違規行為，並經原處分機關於98年12月23日以彰監
    四字第裁64-I00000000號裁決書裁處吊扣駕駛執照12個月，
    並施以道路交通安全講習等情，為受處分人所不爭執，並有
    上開舉發違反道路交通管理事件通知單及交通部公路總局臺
    中區監理所彰化監理站違反道路交通管理事件裁決書各1 紙
    在卷可稽，是受處分人本件違規行為，事證明確，足堪認定
    。
(二)、惟本件受處分人之違規行為係發生於98年12月22日，關於裁
    處吊扣駕照部分，自應依修正後道路交通管理處罰條例第68
    條之規定裁處。而依修正後道路交通管理處罰條例第68條之
    規定，既將「吊扣」等字刪除，依上開說明，駕駛人受吊扣
    駕駛執照處分時，自不得再吊扣受處分人所持有各級車類之
    駕駛執照，僅能吊扣其違法或違規當時所駕駛車輛之駕駛執
    照，故原處分機關於作成吊扣駕駛執照處分時，應就行為人
    所應吊扣之駕駛執照種類予以限定，始符合依法行政原則。
    查受處分人為本件違規時，係駕駛自用一般小客車，此有彰
    化縣警察局彰警交字第I00000000 號舉發違反道路交通管理
    事件通知單在卷可憑，揆諸前開說明，其依法所受之處分應
    為限制其駕駛自小客車之權利，即吊扣其小型車駕駛執照，
    原處分機關未審酌及此，逕為裁罰，即難認為允當，從而本
    件受處分人之異議為有理由。
五、綜上所述，本件受處分人之異議為有理由，爰撤銷原處分關
    於「吊扣駕駛執照12個月」部分之處罰，並改諭知如主文第
    2 項所示之處罰。至於原處分機關另裁處異議人罰鍰19500
    元及施以道安講習等部分，聲明異議意旨並未指摘及此，本
    院即無由併予審酌，附此指明。
據上論斷，應依道路交通管理處罰條例第87條第2 項，道路交通
案件處理辦法第20條前段之規定，裁定如主文。
中    華    民    國    99    年    2     月    24    日
                     交通法庭         法  官   鮑慧忠
以上正本證明與原本無異。
如不服本裁定，應於裁定送達後五日內向本院提出抗告狀( 須附
抗告狀繕本 )。
中    華    民    國    99    年    2     月    24    日
                                      書記官  林子惠

司法院資訊處製作；財團法人民間司法改革基金會備份。
